【裁判字號】    88,上更(一),432
【裁判日期】    890322
【裁判案由】    搶奪
【裁判全文】
臺灣高等法院臺南分院刑事判決          八十八年度上更(一)字第四三二號  Ｃ
      上  訴  人
      即  被  告  甲  ○  ○
      選任辯護人  王  銀  村
右上訴人因搶奪等案件，不服臺灣臺南地方法院八十六年度訴字第一○○○號中華民
國八十六年八月十一日第一審判決（起訴案號：臺灣臺南地方法院檢察署八十六年度
偵字第六三八一號），提起上訴，判決後由最高法院發回更審，本院判決如左：
      主      文
上訴駁回。
      事      實
一、甲○○於民國（下同）八十四年四月間某日，在台南市安平區第三小康市場（起
    訴書誤載為台南市○○街十一號）乙○○○經營之水果店內，佯向乙○○○購買
    水果，並藉口將娶媳婦，欲向素未謀面之乙○○○借款新台幣（下同）二千元，
    俟乙○○○自口袋掏出五千元，欲抽取二千元借甲○○時，甲○○乃更改借款之
    意，竟意圖為自己不法之所有，乃乘乙○○○數錢疏於注意之際，強行將乙○○
    ○手持之五千元搶走。得手後即置放於其口袋內欲行逃離，乙○○○見狀，乃自
    甲○○口袋將該款取回，甲○○見事跡敗露，迅即逃逸。嗣甲○○於八十六年五
    月一日十時五十分許，又至乙○○○經營之水果店，以相同托詞對乙○○○諉稱
    ：將娶媳婦，欲買水果，經乙○○○認出，報警當場查獲。
二、案經台南市警察局第四分局報請台灣台南地方法院檢察署檢察官偵查起訴。
      理      由
一、訊據上訴人即被告甲○○矢口否認有右揭搶奪等犯行，辯稱：伊係向乙○○○借
    錢，伊以為乙○○○要借其五千元，所以拿走五千元，嗣因乙○○○不同意，伊
    即讓乙○○○取走五千元，伊並未搶奪乙○○○之金錢云云。然查：
（一）告訴人乙○○○於警訊時即指稱：「八十四年四月份早上，甲○○：：隨即向
      我稱機車沒汽油，欲向我借錢，當時我手上正拿著五千元在數，當時我並沒有
      要借他之意，嫌犯即用手強行拿走五千元放入嫌犯口袋，後來我又把嫌犯口袋
      中的五千元拿回來，嫌犯才發覺情況不對，即又騎機車逃逸」（參見警卷第五
      頁反面、第六頁），嗣後告訴人於本院調查時稱被告有說多借三千元等語（見
      本院八十八年十二月七日訊問筆錄），然不惟告訴人前此未曾提及此事，且被
      告在警訊、偵查及原審審理時亦未曾提及有再追加要再借三千元之事，參以告
      訴人到庭後一直聲稱不願再追究被告之刑責，足見告訴人係附合被告之說詞而
      稱被告有說再借三千元之後再取走其手上之現金。又觀之被告係告訴人取出五
      千元在數時即將之「全數」取走，並「非」告訴人自願將錢交付，且告訴人「
      隨即將錢奪回」，明顯可見告訴人並【無】將五千元全數借予被告之意，何況
      即令告訴人對被告借款二千元之要求亦口頭答應，因而被告當時應已雖有意被
      告替脫罪，而被告甲○○於警訊亦供承：伊有於前揭時地至乙○○○經營之水
      果攤，本欲向乙○○○借二千元，但伊後來拿了五千元等語（詳警卷第三頁背
      面）。若被告甲○○與被害人乙○○○均有借款二千元共識，衡諸常理，被害
      人乙○○○豈有任被告甲○○取走五千元之理？何況被害人乙○○○於原審法
      院亦證稱：伊自口袋掏出五千元時，先將五千元鈔票攤開，欲抽數二千元借甲
      ○○等語（詳原審卷第十二頁正面）；益徵被告甲○○當時明知被害人乙○○
      ○手上持有五千元鈔票，並無誤認係二千元而誤取之可能，顯見被告於見告訴
      人掏出鈔票時已易其原借款之意，趁告訴人數錢不注意之際，改以搶奪之意取
      得告訴人手上所拿之五千元，其應有不法奪取告訴人五千元之意圖甚明，並非
      因為破不急待而自行取走金錢。
（二）又有關告訴人指稱被告曾於八十三年間搶走其腰包（內有現金二十餘萬元等物
      ），因該部份已為檢察官認罪嫌不足，不另為不起訴處分（參見臺灣臺南地方
      法院檢察署八十六年度偵字第六三八一號起訴書），因而該部份本院不另審究
      。而該案距本案將近一年，告訴人於八十四年見被告時一時記不起來乃情理之
      常，何況被告係八十六年五月又至乙○○○經營之水果店才為告訴人發覺，顯
      見被告事隔一段時日即有再至告訴人犯罪之心，自不能因告訴人一時未發現被
      告為搶奪（或似曾搶奪其錢財）之人，而認告訴人之指摘不足採信。再者，被
      告經送行政院衛生署嘉南療養院鑑定，認定被告並無明顯精神疾病症狀，犯案
      時【並未達心神喪失或精神耗弱之程度】，有該院八十九年二月二十一日八九
      嘉南區字第００五六一號司法精神鑑定報告書一份附卷可稽，因而被告以其有
      精神病症置辯，亦不足採信。
（三）綜上所述，足見被告所辯各節均係事後畏究飾詞圖卸刑責之詞，均不足採。本
      件事證明確，被告之犯行洵堪認定。
二、核被告甲○○所為，係犯刑法第三百二十五條第一項搶奪罪。原審以被告甲○○
    罪證明確，因予適用刑法第三百二十五條第一項規定，並審酌被告甲○○之犯罪
    動機、目的、手段及犯罪後態度與所生危害等一切情狀，量處有期徒刑八月。本
    院經核原判決認事用法，並無不合，量刑亦稱允當。上訴意旨，仍執陳詞，否認
    犯罪，為無理由，應予駁回。
據上論斷，應依刑事訴訟法第三百六十八條判決如主文。
本案經檢察官張佩珍到庭執行職務。
中    華    民    國      八十九      年      三      月      二十二    日
                                  臺灣高等法院臺南分院刑事第四庭
                                      審判長法官  陳    義    仲
                                            法官  宋    明    蒼
                                            法官  蔡    崇    義
右正本證明與原本無異。
如不服本判決，應於判決送達後十日內向本院提出上訴狀，其未敘述理由者並應於提
出上訴狀後十日內向本院補提理由書（應附繕本)。
                                      法院書記官  李    育    儒
中    華    民    國      八十九      年      三      月      二十四    日
附錄本案論罪科刑法條全文：
刑法第三百二十五條第一項：
意圖為自己或第三人不法之所有，而搶奪他人之動產者，處六月以上五年以下有期徒
刑。


司法院資訊處製作；財團法人民間司法改革基金會備份。
